【裁判字號】    97,建上,22
【裁判日期】    980422
【裁判案由】    損害賠償
【裁判全文】
臺灣高等法院高雄分院民事裁定          97年度建上字第22號
上  訴  人  旗揚國際開發有限公司
法定代理人  丙○○
訴訟代理人  唐小菁律師
追加被告    乙○○
            甲○○
上列上訴人因與被上訴人光大營造股份有限公司間損害賠償事件
，於第二審追加被告，並為聲明之追加，本院裁定如下：
    主  文
上訴人追加之訴駁回。
追加之訴訴訟費用由上訴人負擔。
    理  由
一按於第二審為訴之變更或追加，非經他造同意，不得為之。但
  請求之基礎事實同一者，或該訴訟標的對於數人必須合一確定
  時，追加其原非當事人之人為當事人者，不在此限。此觀民事
  訴訟法第446 條第1 項但書、第255 條第1 項第2 、5 款規定
  自明。所謂請求之基礎事實同一者，係指變更或追加之訴與原
  訴之原因事實，有其社會事實上之共通性及關聯性，而就原請
  求所主張之事實及證據資料，於變更或追加之訴得加以利用，
  且無害於他造當事人程序權之保障，俾符訴訟經濟者稱之（最
  高法院91年度台抗字第648 號裁判要旨參照）。但合於民事訴
  訟法第255 條第1 項第2 款規定而准予追加之訴，並不包括當
  事人之追加，此乃因訴訟標的對於數人必須合一確定時，其基
  礎事實並無不同一，如其基礎事實同一，尚包括追加當事人在
  內者，則於追加當事人之情形，逕予適用第255 條第1 項第2
  款規定即足，自無另設第255 條第1 項第5 款規定之必要。又
  所謂該訴訟標的對於數人必須合一確定者，係指依法律之規定
  必須數人一同起訴或一同被訴，否則其當事人之適格即有欠缺
  ，原告即因此不能獲得本案之勝訴判決而言。如未符上開情事
  ，自不得准許上訴人於第二審追加原非當事人之人為當事人。
二本件上訴人於原審起訴主張：光大營造股份有限公司（下稱光
  大公司）於民國93年12月間向其承攬「旗揚國際開發有限公司
  住宅新建工程」（下稱系爭工程），並於94年1 月4 日簽訂工
  程合約書（下稱系爭契約），由昶建有限公司（下稱昶建公司
  ）及鍾泰營造有限公司（下稱鍾泰公司）擔任保證人，承諾負
  系爭工程合約之一切責任，及拋棄先訴抗辯權。又於系爭契約
  第4 條、第20條約定，系爭工程應自主管機關核准開工日後18
  0 個日曆天全部完工報驗、使用執照送件，倘因可歸責於光大
  公司之事由，致未能於約定期限內完工，每逾期1 日應支付按
  工程合約總價金額1/1000計算之罰款。系爭工程係於93年12月
  23日經主管機關核准開工，至94年6 月24日止，顯已逾180 個
  日曆天。茲自94年6 月24日起算至95年9 月25日止，業已逾期
  463 日，而系爭工程總價為新臺幣（下同）25,021,128元，逾
  期違約金即為11,584,723元（每逾期1 日罰款為25,021元×46
  3 日＝11,584,723元），本件僅就其中5 百萬元罰款為一部請
  求。昶建公司及鍾泰公司為光大公司之保證人，並已拋棄先訴
  抗辯權，且依民法第748 條規定，數保證人間負連帶保證責任
  ，彼等自應連帶給付前開違約金。為此本於工程契約之法律關
  係，依系爭工程合約第7 條第1 項、第20條及民法第748 條規
  定，提起本訴等語。求為判決：(一)光大公司應給付5 百萬元及
  自起訴狀繕本送達翌日，即95年10月13日起至清償日止，按年
  息5%計算之利息；(二)昶建公司及鍾泰公司應連帶給付5 百萬元
  ，及各自起訴狀繕本送達翌日，即95年10月25日起、95年10月
  13日起至清償日止，按年息5%算之利息；(三)前2 項之請求，旗
  揚公司如獲其中1 項之給付，於給付之範圍內，他項請求亦同
  消滅；(四)願供擔保准予宣告假執行。（原審判命光大公司應給
  付4,759,019 元及法定遲延利息、昶建公司應給付4,759,019
  元及法定遲延利息，如其中一人為給付，另一人於其給付範圍
  內同免責任，經光大公司、昶建公司、旗揚公司聲明不服）於
  本院聲明：(一)原判決不利上訴人部分廢棄。(二)光大公司應再給
  付240,981 元及法定遲延利息；(三)鍾泰公司應就原判決主文第
  二項部分與昶建公司連帶給付4,759,019 元及法定遲延利息；
  鍾泰公司、昶建公司應再連帶給付240,981 元及法定遲延利息
  。(四)第2 、3 項上訴聲明，上訴人如獲一項之給付，於給付範
  圍內，他項請求亦同消滅。(五)願供擔保准予宣告假執行。嗣於
  98年1 月5 日本院審理中追加乙○○、甲○○為被告，並追加
  聲明為：(一)原判決不利上訴人部分廢棄。(二)光大公司應再給付
  240,981 元及法定遲延利息；(三)乙○○應就原判決主文第二項
  部分與甲○○連帶給付4,759,019 元及法定遲延利息；乙○○
  、甲○○應再連帶給付240,981 元及法定遲延利息。(四)第2 、
  3 項上訴聲明，上訴人如獲一項之給付，於給付範圍內，他項
  請求亦同消滅。(五)願供擔保准予宣告假執行。
三經查：上訴人於本院審理中撤回依民法第748 條保證規定對昶
  建公司及鍾泰公司之起訴，而追加乙○○、甲○○為被告，係
  以昶建公司及鍾泰公司均未經營保證業務，依公司法第16條第
  1 項之規定，其保證對於公司不生效力，而依同法條第2 項規
  定，公司負責人應自負保證責任。據此，乙○○為昶建公司負
  責人，即應自負本件保證責任。另鍾泰公司係由非其法定代理
  人甲○○蓋用公司保證章，則應依民法第110 條規定，對善意
  之上訴人負損害賠償責任等語，有上訴人之民事訴之變更追加
  暨準備書(二)狀附卷可憑（見本院卷第161 頁至第163 頁）。惟
  上開追加業經光大公司、乙○○、甲○○具狀表示不同意（見
  本院卷第212 頁、第208 頁、第201 頁），且上訴人原起訴主
  張之系爭契約（暨保證契約）損害賠償請求權，與其追加依公
  司法第16條第2 項、民法第110 條規定向乙○○、甲○○請求
  損害賠償等訴訟標的並不相同，自無因訴訟標的對於數人必須
  合一確定，或其基礎事實同一之情事。再者，乙○○是否應依
  公司法第16條第2 項之規定、甲○○是否應依民法第110 條之
  規定，對上訴人負損害賠償之責，與光大公司有無違反系爭契
  約，顯無其社會事實上之共通性及關聯性，而就原請求所主張
  之事實及證據資料，更無法於追加之訴得加以利用。是以揆諸
  首揭說明，並基於乙○○、甲○○程序權之保障，則上訴人於
  本院追加乙○○、甲○○為被告，及基此所追加之上訴聲明，
  均有未合，自不應准許。
四爰依民事訴訟法第78條，裁定如主文。
中    華    民    國    98    年    4     月    22    日
                            民事第四庭
                                審判長法官  蔡文貴
                                法      官  黃科瑜
                                法      官  謝靜雯
以上正本證明與原本無異。
如不服本裁定應於送達後10日內向本院提出抗告理由狀（並按他
造當事人之人數附繕本），並繳納抗告費新臺幣1,000 元。
抗告時應提出委任律師或具有律師資格之人之委任狀，並依附註
條文規定辦理。
中    華    民    國    98    年    4     月    22    日
                                書  記  官  唐奇燕
附註：抗告人之配偶、三親等內之血親、二親等內之姻親，或抗
告人為法人、中央或地方機關時，其所屬專任人員具有律師資格
並經法院認適當者，亦得為第三審代理人。抗告人或其法定代理
人具有律師資格者及前項情形，應於提起抗告或委任時釋明之。


司法院資訊處製作；財團法人民間司法改革基金會備份。
